臺灣高雄地方法院刑事判決　　　　　　　　　　九十三年度簡上字第四一一號
　　公　訴　人　臺灣高雄地方法院檢察署檢察官
　　上　訴　人
　　即　被　告　丙○○
　　選任辯護人　蔡信男律師
右列上訴人因被告傷害案件，不服本院高雄簡易庭九十二年度簡字第二二八九號九十
三年五月三十一日第一審判決（聲請簡易判決處刑案號：九十三年度偵字第六九二二
號、第八二四二號）提起上訴，本院管轄之第二審合議庭判決如左：
    主  文
原判決撤銷。
丙○○連續傷害人之身體，處拘役伍拾日，如易科罰金，以佰元折算壹日，緩刑貳
年。
    事  實
一、丙○○與自黃祥淵（原名黃正隆）、丁○○之母己○○○同為在高雄市○○區○○路與仁智街口之「新堀江商圈」內擺攤之攤販，丙○○於民國九十二年八月十
    日下午二時許，在其位於高雄市○○區○○路與仁智街口之攤位前，與己○○○
    因攤位擺設問題發生口角，己○○○乃以電話聯絡其子黃祥淵、丁○○二人到場
    助勢，黃祥淵、丁○○到場後即與丙○○發生爭吵，黃祥淵見丙○○手持其烤肉
    用之鋸齒狀鐵夾向己○○○揮動，乃上前以右手抓住丙○○所持之鋸齒狀鐵夾欲
    奪下該鐵夾。詎丙○○明知其所持之鐵夾邊緣呈鋸齒狀且甚銳利，以之刺擊或劃
    割人體，均足以造成人體之傷害，竟仍基於傷害之概括犯意，用力將其所持之鋸
    齒狀鐵夾自黃祥淵手中抽開，並連續持鋸齒狀鐵夾朝黃洋淵及丁○○刺擊，而戊○○、丁○○亦共同基於傷害之犯意聯絡，由戊○○與丙○○繼續拉扯，並毆打
    丙○○之頭部，丁○○則自丙○○後方勒住丙○○之頸部，致黃祥淵受有左前臂
    三公分、二公分、三公分擦傷、左手一點五乘以零點五公分擦傷、右手零點二公
    分刺傷、零點五乘以零點五公分擦傷等傷害；丁○○亦受有右前臂三公分擦傷之
    傷害；至丙○○則受有頭頂部二公分乘以二公分、二公分乘以三公分、三乘以三
    公分壓痛、雙方背紅腫瘀血三公分乘以四點五公分、三公分乘以二點五公分、前
    頸部紅腫壓痛一點五公分乘以五公分、右手臂抓傷零點二公分乘以二公分等傷害
    （黃祥淵、丁○○傷害部分另由本院審理中）。
二、案經黃祥淵、丁○○訴由臺灣高雄地方法院檢察署檢察官偵查聲請逕以簡易判決
    處刑。
    理  由
一、訊據被告丙○○矢口否認有何傷害之犯行，辯稱：伊當時並未與告訴人爭執，當
    時伊是被告訴人兩人將伊脖子勒住，伊有受傷，伊為正當防衛，乃持烤香腸用的
    鐵夾不自覺地隨手為掙扎抵抗，且伊亦質疑告訴人之傷勢如何而來，告訴人提出
    告訴，係為逼迫其和解云云。惟查：
    （一）右揭犯罪事實，業據告訴人戊○○、丁○○於警詢、偵訊及本院審理時均
          指訴綦詳，並有告訴人丁○○、戊○○於案發當日因傷至醫院就診之紀錄
          ，此有阮綜合醫院驗傷診斷書二紙在卷可稽。而證人即告訴人二人之母黃
          顧金鳳亦於本院審理時到庭證稱：「（檢察官問：案發八月十日淵與被告
          發生爭執你是否在場？情形如何？）我當時有在場，我在那裡已經設攤七
          、八年了，被告一直希望我可以離開該地設攤，常常會因為擺設攤位之問
          題起爭執，那天被告先拿烤香腸之夾子要打我，我大兒子看到就要去搶他
          的夾子，我小兒子將他拉開，我兒子並無掐他的脖子。」、「（檢察官問
          ：當時被告如何出手及防衛之情形？）他當時是拿烤香腸之夾子要刺我後
          腰部，我兒子看到之後就用手握住他的烤肉器具之後，他們有點拉扯，後
      來他們就有傷。」證人即告訴人丁○○亦證稱：「（檢察官問：當天案發
          你與被告發生爭執並與戊○○之情形？）我與我哥哥收到我母親之電話，
          他與被告發生口角，我們兩人到現場瞭解情形，我哥哥是先下車瞭解狀況
          ，我還在機車上，我哥哥先下車，看到我哥哥到現場就與被告發生口角，
          我看到被告拿鐵夾子要刺我哥哥，我哥哥捉住夾子，被告還要一直刺，所
          以我將被告拉開，並無要傷害之意思，我只是不要讓他繼續攻擊而已。」
          （參本院九十三年九月十三日審判筆錄）
    （二）雖證人己○○○、丁○○與告訴人間有親屬關係，就涉及告訴人是否有出
          手攻擊行為乙節，證詞非全無迴護之可能，惟另參以告訴人二人均係年約
          二十餘歲之青年，年輕力壯，反觀被告則係中年婦人，雙方人數、體力相
          差懸殊，如告訴人二人刻意先行攻擊，而被告係在完全被動之情形下反抗
          掙扎，則被告是否有機會反擊並造成告訴人二人多處之傷害，已非無疑；
          且本件案發時間係在下午二時許，而被告於案發後並未立即就醫，更在其
          攤位工作至當日晚間乙節，亦據證人己○○○、甲○○、乙○○於本院審
          理時證述無訛，足見被告所受傷害甚為輕微。果若如被告所辯係告訴人二
          人先行出手攻擊，則告訴人二人在體力、腕力處於壓倒性之優勢下刻意出
          手攻擊，則被告所受傷害恐非僅止於此。至被告雖質疑告訴人二人所受傷
          害之真實性，惟參以證人甲○○於警詢所陳「戊○○與丁○○二人因手受
          傷流血，向來處理的警方告知要提出告訴後，並說要去醫院驗傷，戊○○
          與丁○○就騎機車走了。」（參見臺灣高雄地方法院檢察署九十三年度偵
          字第三五一八號偵查卷宗第十二頁）並據告訴人二人所提出之驗傷診斷書
          所載「檢驗日期」均為「九十二年八月十日」，足認告訴人二人確於當日
          與被告爭執後受有上開傷害，被告空言質疑告訴人二人之傷勢，並無足取
          。衡諸本件在雙方體力相差懸殊之情形下，告訴人二人仍受有多處之傷害
          ，而被告本身之傷勢則屬輕微，足認被告並非僅係在遭受告訴人二人主動
          先行攻擊之情形下，被動地隨手掙扎抵抗，始導致告訴人二人受有上開傷
          害。
    （三）按正當防衛必須對於現在不法之侵害始得為之，侵害業已過去，或無從分
          別何方為不法侵害之互毆行為，均不得主張防衛權，而衡之一般社會經驗
          法則，互毆係屬多數動作構成單純一罪而互為攻擊之傷害行為，縱令一方
          先行出手，而還擊之一方在客觀上苟非單純對於現在不法之侵害為必要排
          除之反擊行為，因其本即有傷害之犯意存在，則對其互為攻擊之還手反擊
          行為，自無主張防衛權之餘地（最高法院九十二年度臺上字第三０三九號
          判決要旨參照）。本案被告丙○○與告訴人戊○○、丁○○拉扯扭打，並
          造成告訴人二人受傷多處，既無證據證明係告訴人二人先行出手，且被告
          持鐵夾刺傷告訴人二人之行為，亦難認係單純對於現在不法之侵害為排除
          之反擊行為，而屬互為攻擊之行為，揆諸前開判例說明，亦無主張防衛權
          之餘地，其情形要與正當防衛之要件不合。而被告係持鐵製烤肉夾子攻擊
          告訴人二人乙節，業據被告坦承在卷，且該鐵製烤肉夾邊緣亦呈鋸齒狀，
          以之刺擊他人，足以刺穿人體皮層而對他人造成傷害，卻仍持以刺擊告訴
          人二人，則其對告訴人二人傷害之結果，應早已有所預見，足認被告確有
          傷害告訴人二人之犯意無疑。綜上理由，被告傷害之犯行，足堪認定。
二、核被告丙○○所為，係犯刑法第二百七十七條第一項之傷害罪。被告先後傷害告
    訴人戊○○、丁○○二人之行為，時間緊接，犯罪構成要件相同，顯係基於概括
    犯意反覆為之，為連續犯，應依刑法第五十六條之規定論以一罪，並加重其刑。
    原審以被告罪證明確，予以論罪科刑，固非無見。惟查，被告就告訴人二人受傷
    之結果，早已有所預見，而具有傷害之犯意，應論以傷害罪，原審未審酌及此，
    而論以過失傷害罪，容有未洽，被告主張其係正當防衛為由提起上訴，雖無理由
    ，惟原審既有上述未洽之處，自應由本院予以撤銷改判。爰審酌被告僅因細故，
    不思以和平方式解決與告訴人之母己○○○間之紛爭，徒因一時氣憤即持鐵夾傷
    害告訴人，致告訴人受有前揭之身體傷害，雖屬不該，惟本件雙方業已達成和解
    ，並均撤回對他方之附帶民事訴訟，此有撤回書狀可參，犯後態度尚可，及告訴
    人二人就本件事故之發生，亦非無可責等一切情狀，酌情量處如主文所示之刑，
    並諭知易科罰金之折算標準。並爰審酌被告未曾受有期徒刑以上刑之宣告，素行
    尚稱良好，有臺灣高雄地方法院檢察署刑事資料查註紀錄表、臺灣高等法院被告
    全國前案紀錄表各乙份在卷足憑，其因一時意氣，致觸刑章，惡性非重，且經此
    教訓，當知警惕，應無再犯之虞，所宣告之刑似以暫不執行為適當等情狀，併宣
    告緩刑二年。又按由被告上訴或為被告之利益而上訴者，第二審法院不得諭知較
    重於原審判決之刑。但因原審判決適用法條不當而撤銷之者，不在此限。刑事訴
    訟法第三百七十條定有明文，且依同法第四百五十五條之一第三項之規定，於簡
    易程序亦在準用之列。本件雖係由被告所上訴，惟原審判決既有前開適用法條不
    當之情事，依該條但書之規定，即不受該條本文之限制，附此敘明。
據上論斷，應依刑事訴訟法第四百五十五條之一第一項、第三項、第三百六十九條第
一項前段、第三百六十四條、第二百九十九條第一項前段，刑法第二百七十七條第一
項前段、第五十六條、第四十一條第一項前段，第七十四條第一款，罰金罰鍰提高標
準條例第一條前段、第二條，判決如主文。
本案經檢察官余秉甄到庭執行職務。
中      華      民      國      九十三      年    九    月    二十四    日
                                  臺灣高雄地方法院刑事第十二庭
                                      審判長法官  張世賢
                                  法官  林韋岑
                                            法官  王啟明
右正本證明與原本無異。
不得上訴。
                                            書記官    陳寰瑛
中    華    民    國      九十三      年      九      月      二十四   日
附錄所犯法條：
中華民國刑法第二百七十七條第一項：
傷害人之身體或健康者，處三年以下有期徒刑、拘役或一千元以下罰金。
